臺灣宜蘭地方法院刑事判決　　　　　　　100年度訴字第377號
公　訴　人　臺灣宜蘭地方法院檢察署檢察官
被　　　告　游文傑
輔　佐　人
即被告胞妹　游麗珠
公設辯護人　黃之中
上列被告因貪污治罪條例案件，經檢察官提起公訴（100年度偵
字第2666號），本院判決如下：
    主  文
游文傑犯竊盜罪，處有期徒刑陸月，如易科罰金，以新台幣壹仟
元折算壹日。
    事  實
一、游文傑係林務局羅東林區管理處（下稱羅東林管處）秘書室
    技士，負責檔案室公文點收、歸檔、整理等工作。於民國99
    年12月6日（星期一）早上6時許，游文傑進入羅東林管處林
    政課辦公室內收取公文時，偶見由林務課技士陳冠瑋所負責
    保管之宣導品「「禾園果盤」」（採購進價每個新台幣（下
    同）1,500元）1小箱（共12個）放置於走道地上，竟意圖為
    自己不法所有，從中竊取「「禾園果盤」」5個，得手後隨
    即帶回其位在宜蘭縣羅東鎮○○路15號住處存放。嗣因陳冠
    瑋於99年12月13日上班時發現遭竊，即通報羅東林管處政風
    室調閱錄影監視記錄，始查知為游文傑所竊取，遂於99年12
    月16日下午13時40分詢問游文傑，游文傑承認取走上開物品
    ，並於99年12月20日將上開物品歸還羅東林管處。
二、案經台灣宜蘭地方法院檢察署檢察官自動檢舉偵查後起訴。
    理  由
壹、證據能力部分：
    按被告以外之人於審判外之言詞或書面陳述，除法律有規定
    者外，不得作為證據，刑事訴訟法第159條第1項固有明文。
    又按當事人、代理人或辯護人於法院調查證據時，知有第15
    9條第1項不得為證據之情形，而未於言詞辯論終結前聲明異
    議者，視為有前項之同意，同法第159條之5亦有明文。本件
    當事人對於本判決下列所引用之供述證據之證據能力，於本
    院審理時均表示無意見而不予爭執，且迄至言詞辯論終結前
    亦未再聲明異議，本院審酌上開證據資料製作時之情況，尚
    無違法不當及證明力明顯過低之瑕疵之情形，爰依刑事訴訟
    法第159條之5規定，認均具有證據能力。又本院下列所引用
    卷內之書證、物證之證據能力部分，並無證據證明係公務員
    違背法定程序所取得，且當事人於本院亦均未主張排除其證
    據能力，且迄本院言詞辯論終結前均未表示異議，本院審酌
    前揭證據並無顯不可信之情況與不得作為證據之情形，依刑
    事訴訟法第158條之4反面解釋及第159條之4之規定，亦應認
    均有證據能力，合先敘明。
貳、實體部分：
一、上開竊盜犯行，業據被告游文傑於本院審理時坦認在卷（見
    本院卷第82、94頁），而上開「禾園果盤」之所有歸屬、保
    管及發放方式暨發現遭竊過程等情，並經證人陳冠瑋於羅東
    林管處政風室詢問時及本院審理時證稱：該「禾園果盤」為
    羅東林管處之宣導品，向廠商採購每個進價為1,500元，為
    我所負責保管，屬甲類宣導品，依照羅東林管處宣導品贈發
    管理要點，各課室如有需要，必須提出申請單，經業務主管
    機關核可後，才可以領用，即使是首長要領用也必須提出申
    請單請領，不可以未經申請取用，「禾園果盤」採購後，其
    中一小箱（共12個）我驗收時已拆開，放在我辦公室走道上
    ，是首長已申請領用而準備要拿給首長做公務使用的，於99
    年12月13日發現少了5個，我就跟科室主管報告，後來調閱
    監視錄影帶看到是游文傑拿走的等語明確（見他字偵卷第6-
    8頁、本院卷第72-82頁），此外，並有羅東林管處林政課簽
    呈及宣導品採購管理會議結論1份、宣導品申領單1份、宣導
    品贈發管理要點、監視器翻拍照片4張、被告書立悔過書1份
    、被告繳回「禾園果盤」5個收據等在卷可證（見他字偵卷
    第9-10、12、13-14頁、羅東林管處提出本案相關資料案卷
    附件五、附件四、附件十一），足堪認定。
二、核被告所為，係犯刑法第320條第1項之竊盜罪。爰審酌被告
    身為公務人員，本應奉公守法恪遵法令以為表率，竟囿於一
    時貪念，竊取其服務機關之財物價值達7,500元，及犯後已
    返還所竊之財物予羅東林管局，以及於本院審理時雖一度否
    認有行竊意圖，惟於本院辯論終結前已坦承竊盜犯行，另考
    量其生活狀況（被告有輕度視障，與其設籍一處由其照顧之
    母吳阿婦有中度肢障，見本院卷第18頁即二人之殘障手冊各
    1紙）、智識程度（據他字偵卷第33-29頁之公務人員履歷表
    顯示，被告係工專土木工程科系畢業，自61年間起即擔任公
    職）等一切情狀，量處如主文所示之刑，並諭知易科罰金之
    折算標準。
三、至檢察官認被告前揭所為，係涉犯貪污治罪條例第4條第1項
    第1款之竊取公有財物罪嫌云云，此為被告所堅詞否認。經
    查，被告係羅東林務局秘書室技士，負責檔案室公文點收、
    歸檔、整理等工作，為依法令服務於國家之公務員而具有法
    定職務權限，此為被告所坦認，且有被告之公務人員履歷表
    1份在卷可稽（他字偵卷第22-29頁），固堪認定。惟按，貪
    污治罪條例第4條第1項第1款之竊取公有財物罪，係以公務
    員意圖為自己或第三人不法之所有，對於公有財物，假借其
    職務上之權力、機會或方法竊取之者為犯罪構成要件。公務
    員如利用其職務上之權力、機會或方法，竊取公有財物，苟
    所竊取公有財物，與其職務有相當之關聯性，即始足當之。
    至是否於公務員執行職務時為之，或該公有財物為何機關所
    有，則非所問（最高法院95年度台上字第2322號判決意旨參
    照）。據此，行為人所竊取之公有財物，自應與其職務有相
    當之關聯性，始有可謂以假借其職務上之權力、機會或方法
    而為之。查本案被告所竊取之「禾園果盤」，本係由業務承
    辦人員陳冠瑋負責保管、發放，被告僅係其於執行其職務即
    收取公文時偶然在陳冠瑋辦公室內發現該等公有財物而起意
    竊取，業如前述，並無何利用其職務上之權利、機會或方法
    之行為，且該「禾園果盤」之保管、發放，亦與被告職務無
    何關係，揆諸前述所論，自不能以貪治罪條例第4條第1項
    第1款之竊取公有財物罪相繩，檢察官認被告犯此罪嫌，即
    非允適，惟其行竊之基本事實同一，本院自應予審理，並變
    更其起訴法條如前述，附此敘明。
據上論斷，依刑事訴訟法第299條第1項前段、第300條，刑法第3
20條第1項、第41條第1項前段，刑法施行法第1條之1第1項、第2
項前段，判決如主文。
中    華    民    國   100    年    10    月    28    日
                  刑事第四庭審判長法  官  林楨森
                                  法  官  辜漢忠
                                  法  官  陳雪玉
以上正本證明與原本無異。
如不服本判決應於收受送達後十日內向本院提出上訴書狀，並應
敘述具體理由；其未敘述上訴理由者，應於上訴期間屆滿後二十
日內向本院補提理由書(均須按他造當事人之人數附繕本)「切勿
逕送上級法院」。
                                  書記官  陳建宇
中    華    民    國   100    年    10    月    28    日
附錄本案論罪科刑法條：
中華民國刑法第320條（普通竊盜罪、竊佔罪）
意圖為自己或第三人不法之所有，而竊取他人之動產者，為竊盜
罪，處5年以下有期徒刑、拘役或5百元以下罰金。
意圖為自己或第三人不法之利益，而竊佔他人之不動產者，依前
項之規定處斷。
前二項之未遂犯罰之。